臺灣臺南地方法院刑事判決
109年度易字第1372號
公  訴  人  臺灣高雄地方檢察署檢察官
被      告  蔡惠婷




上列被告因詐欺案件，經檢察官提起公訴（臺灣高雄地方檢察署
109年度偵字第6834號），因管轄錯誤，經臺灣高雄地方法院以1
09年度審易字第806號判決移送本院，本院判決如下：
    主  文
蔡惠婷幫助犯詐欺取財罪，累犯，處拘役肆拾日，如易科罰金，
以新臺幣壹仟元折算壹日。
    犯 罪 事 實
一、蔡惠婷知悉金融帳戶之存摺、金融卡係個人理財之重要工具
    ，關係個人財產、信用之表徵，且無正當理由徵求他人提供
    金融帳戶者，極有可能利用該帳戶作為財產犯罪之工具，依
    一般社會生活之通常經驗，可預見金融帳戶被他人利用於詐
    欺犯罪，供匯入詐騙犯罪所得，竟仍基於縱使他人利用其金
    融帳戶實施詐欺犯行，亦不違背其本意之幫助犯意，於民國
    108年2月13日前某日，在不詳地點，將其申辦之台新國際商
    業銀行帳戶（帳號：00000000000000號，下稱台新帳戶）之
    存摺、提款卡及密碼，交與真實姓名年籍不詳之人使用。嗣
    詐欺集團不詳成年成員於取得上述台新帳戶之存摺、提款卡
    及密碼後，即意圖為自己不法之所有，先於108年2月13日以
    蔡惠婷名義向綠界科技股份有限公司（下稱綠界公司）註冊
    會員（會員編號：0000000）而取得臺灣銀行虛擬帳戶（帳
    號：0000000000000000號，下稱臺銀帳戶），並以上述台新
    帳戶作為對應之實體帳戶。再於108年3月1日下午4時14分許
    ，以網路遊戲「仙境傳說起源」帳號「岡本11茶好喝」，向
    陳紹魁所使用之遊戲帳號「冥奈」佯稱：願以新臺幣（下同
    ）1000元之價格，出售1億2000萬遊戲幣云云，雙方嗣以通
    訊軟體LINE聯絡交易事宜，致陳紹魁陷於錯誤，於同日下午
    4時22分許，以網路銀行轉帳1000元至上述臺銀虛擬帳戶，
    再經綠界公司將結算後之款項轉入上述台新帳戶後，旋遭人
    提領一空。嗣陳紹魁察覺有異而報警處理，始循線查悉上情
    。
二、案經陳紹魁訴由臺南市政府警察局新營分局移送臺灣臺南地
    方檢察署呈請臺灣高等檢察署檢察長令轉臺灣高雄地方檢察
    署檢察官偵查起訴。
    理  由
一、證據能力之認定：
  ㈠本件以下所引用具傳聞證據性質之供述證據，因檢察官、被
    告蔡惠婷於本案言詞辯論終結前，均同意有證據能力，本院
    審酌該等證據之作成或取得之狀況，並無非法或不當取證之
    情事，且亦無顯不可信之情況，復經本院於審判期日就該等
    證據依法進行調查、辯論，依刑事訴訟法第159條之5規定，
    均具有證據能力。
  ㈡其餘引用之非供述證據，與犯罪事實具有關聯性，皆無傳聞
    法則之適用，且無違反法定程序取得之情形，復經本院踐行
    證據調查之程序，依刑事訴訟法第158條之4規定之反面解釋
    ，均應有證據能力。
二、認定犯罪事實所憑之證據及理由：訊據被告蔡惠婷固坦承有
    申辦本件台新帳戶，並將台新帳戶之存摺、提款卡及密碼交
    與他人之事實，然否認有何幫助犯詐欺取財之犯行，辯稱：
    我前男友黃正豐叫我辦帳戶給他，沒有說原因，我只有辦這
    個台新帳戶而已，臺銀帳戶不是我辦的等語。惟查：
　㈠本案台新帳戶為被告所申辦之事實，為被告所坦認（見本院
    卷第37、97頁），並有台新帳戶之基本資料及台幣存款歷史
    交易明細查詢資料（見南檢卷第37至40頁反面）附卷可憑；
    而該台新帳戶，由不詳之人在108年2月13日，將該帳戶用於
    作為對應之實體帳戶，以蔡惠婷名義向綠界公司註冊會員（
    會員編號：0000000），因而取得上述臺銀虛擬帳戶，再於1
    08年3月1日下午4時14分許，由不詳之人以網路遊戲「仙境
    傳說起源」帳號「岡本11茶好喝」，向告訴人陳紹魁所使用
    之遊戲帳號「冥奈」佯稱：願以1000元之價格，出售1億200
    0萬遊戲幣云云，該不詳之人與告訴人嗣以通訊軟體LINE聯
    絡交易事宜，致告訴人陷於錯誤，於同日下午4時22分許，
    以網路銀行轉帳1000元至上述臺銀虛擬帳戶，再經綠界公司
    將結算後之款項轉入上述台新帳戶後之事實，為被告所不爭
    執，並經證人即告訴人於警詢中就其遭詐騙及匯款之事實證
    述明確（見警卷第1至2頁），復有告訴人提出之遊戲對話紀
    錄、通訊軟體LINE對話紀錄截圖、網路銀行匯款紀錄（見警
    卷第22至25頁）、綠界公司108年4月2日綠管外字第1080402
    05號函【含會員編號0000000號之基本資料、交易明細】（
    見警卷第20至21頁）、綠界公司108年12月18日綠管外字第1
    08121807號函【含會員編號0000000號之基本資料、交易明
    細】（見南檢卷第31至34頁）、告訴人之臺灣銀行存摺封面
    及內頁影本（見警卷第18至19頁）在卷可稽，上述事實，應
    首堪認定。
　㈡被告雖於本院審理中辯稱僅將本案台新帳戶之存摺、提款卡
    及密碼交與前男友黃正豐使用等語。然查，關於申辦該帳戶
    之原因、交付帳戶資料之原因及對象，被告之歷次供述如下
    ：
　1.被告前於108年11月29日偵訊時供稱：沒有台新銀行帳戶等
    語（見南檢卷第28頁反面至29頁）。
　2.次於109年4月6日偵查中改稱：我有申辦本件台新帳戶，申
    辦原因是為了薪資轉帳用，但後來也沒有拿來作為薪資轉帳
    用，我於107年11月、12月在彰化的台新銀行辦完帳戶後，
    就去台中工作，當時在臺中市○區○○路00號的夜來香酒店的
    同事說要借帳戶資料1天，我把提款卡借給他，存摺自己保
    留，跟我借帳戶的同事叫「莎莎」，「莎莎」說要轉帳給別
    人所以跟我借帳戶，我借他提款卡的時候有告知他密碼，當
    初約定是1天還提款卡，但我沒主動跟他拿，他也沒還給我
    等語（見雄檢卷第21至22頁）。
　3.再於109年9月13日臺灣高雄地方法院訊問時改稱：我承認犯
    罪等語（見雄院卷第122頁）；又於109年9月21日臺灣高雄
    地方法院準備程序中改稱：我不承認，是我男朋友叫我去彰
    化的台新銀行辦帳戶，辦完之後他叫我把存摺、提款卡及密
    碼都交給他，當時男朋友在別的地方工作，他也是幫人家問
    的，我男朋友的帳戶也交給別人了，我也不知道發生什麼事
    情等語（見雄院卷第143頁）。
　4.嗣至本院準備程序中再供稱：當時我男朋友黃正豐叫我辦帳
    戶給他，沒有跟我講原因，只有說緊急需要用而已，我當時
    把存摺、提款卡及密碼都交給黃正豐等語（見本院卷第37頁
    ）。
　5.末於本院審理中另供稱：我以為黃正豐要拿我的存摺去存錢
    之類的，當下我很單純以為黃正豐要存錢，我就沒有再過問
    那個帳戶，我從來未曾因為要薪資轉帳而申辦過帳戶，台新
    帳戶辦好之後直接拿給黃正豐，我沒有辦過其他帳戶，只有
    自己辦過本件台新帳戶，郵局的帳戶是祖母在我小時候幫我
    辦的等語（見本院卷第94至97頁）。
　6.依以上供述，被告先否認曾申辦本件台新帳戶，次改稱有申
    辦台新帳戶，供稱是為了薪資轉帳使用，有將提款卡借給「
    莎莎」，嗣後又改稱是其當時之男友黃正豐要求其申辦，惟
    先供稱是經由黃正豐將帳戶交給不詳他人，又改稱是黃正豐
    說緊急需要用帳戶，嗣後再改稱以為黃正豐要用來存錢，當
    時黃正豐沒有說用途等語；前後所述均明顯矛盾不一，顯然
    臨訟編撰之詞。
　㈢而金融帳戶之存摺、提款卡、密碼等物，事關個人財產權益
    之保障，其專有性甚高，一般人均有妥為保管及防止他人任
    意使用之認識，縱特殊情況偶須交付他人使用，亦必深入瞭
    解他人用途暨其合理性，始予提供。又我國國內金融機構申
    辦帳戶，僅需檢具申辦者之身分證件、填寫資料並於申辦時
    存入小額款項作為首筆存款，申辦程序簡便且不須支付額外
    之費用，並無特殊之限制，又可於不同金融機構申請多個帳
    戶使用，則依一般人之社會生活經驗，若見他人無正當理由
    ，向己索取金融帳戶之存摺、提款卡及密碼等物件，衡情對
    於該帳戶物件可能會供作詐欺等不法目的之使用，當有預見
    之可能性。
　㈣況詐騙集團利用收集得來之帳戶從事詐欺等犯罪之用，已為
    傳播媒體廣為報導，被告自陳為高中肄業，從事服務業（見
    本院卷第97頁），且於本案發生時為23歲之成年人（參本院
    卷之個人戶籍資料查詢結果），於案發時自應已具有一般智
    識程度及相當之社會經驗，對上述情形應有所認知。而被告
    雖辯稱是「莎莎」或黃正豐向其借用帳戶資料，惟其歷次供
    述中，均未曾具體陳述其等有何急迫到需要特意借用被告帳
    戶使用之情形；況依被告於偵查中之供述，黃正豐不僅要求
    被告申辦本件台新帳戶，並將該帳戶之存摺、提款卡及密碼
    均取走，黃正豐甚至自身亦將帳戶資料交與他人（見雄院卷
    第143頁，此部分供述相較於被告其他供述，並無特別有利
    於被告之處，而無虛偽之動機，應屬可得採信），而被告既
    知悉黃正豐將會把被告申辦之帳戶資料交與他人使用，仍前
    往銀行申辦並將帳戶資料交與黃正豐，足見被告在知悉其本
    件台新帳戶可能遭不詳他人使用之情形下，仍決意申辦、提
    供其本件台新帳戶供他人使用，且嗣後均未要求黃正豐交還
    帳戶或報案、掛失該帳戶，應足證明被告對於該帳戶資料縱
    使遭他人用於詐欺取財犯行之用，亦不違背其本意，而容認
    他人使用該帳戶資料，主觀上具有幫助詐欺取財之不確定故
    意。被告辯稱其沒有實行本案詐騙行為，僅是將帳戶借與黃
    正豐使用等語，均非足採。
　㈤綜上所述，本件事證明確，被告本案犯行洵堪認定，應依法
    論科。
三、論罪科刑：
  ㈠按刑法上所謂幫助他人犯罪，係指對他人決意實行之犯罪有
    認識，而基於幫助之意思，於他人犯罪實行之前或進行中施
    以助力，給予實行上之便利，使犯罪易於實行，而助成其結
    果發生者。是行為人對其幫助之行為與被幫助犯罪侵害法益
    之結果間有因果關係之認知，仍屬意為之，即得認有幫助犯
    罪之故意，要不因其所為非以助益犯罪之實行為唯一或主要
    目的而異其結果；且其所為之幫助行為，基於行為與侵害法
    益結果間之連帶關聯乃刑事客觀歸責之基本要件，固須與犯
    罪結果間有因果關聯，但不以具備直接因果關係為必要，舉
    凡予正犯以物質或精神上之助力，縱其於犯罪之進行並非不
    可或缺，或所提供之助益未具關鍵性影響，亦屬幫助犯罪之
    行為（最高法院107年度台上字第1837號判決意旨參照）。
  ㈡經查，被告本案提供自己申辦之台新帳戶，供不詳之人利用
    該帳戶申辦前述臺銀虛擬帳戶，向告訴人詐得財物，再藉由
    轉匯之方式取得該款項之事實，已如前述，核該不詳之人所
    為，應係犯刑法第339條第1項之詐欺取財罪或刑法第339條
    之4第1項第3款之加重詐欺罪，惟因無證據足認被告有直接
    參與上述詐欺取財或加重詐欺取財犯行而為正犯。則被告固
    未直接實施詐欺取財之行為，然其係基於幫助他人詐欺取財
    之不確定故意，參與實施詐欺取財罪構成要件以外之行為，
    對於正犯之犯罪行為提供物質上之助力，而與犯罪結果間具
    有因果關聯，揆諸前揭說明，自應依刑法第30條第1項前段
    之規定成立幫助犯。
  ㈢核被告所為，係犯刑法第30條第1項前段、第339條第1項之幫
    助犯詐欺取財罪。被告以幫助詐欺取財之不確定故意而參與
    實施犯罪構成要件以外之行為，爰依刑法第30條第2項之規
    定，按正犯之刑減輕之。
  ㈣本件有累犯加重其刑之適用：
　1.經查，被告前因不能安全駕駛之公共危險案件，經臺灣彰化
    地方法院以106年度交簡字第2942號判決判處有期徒刑2月確
    定，於107年8月15日因徒刑易科罰金執行完畢出監，此有臺
    灣高等法院被告前案紀錄表在卷足參（見本院卷第19至20頁
    ），被告於上述有期徒刑執行完畢後5年內之108年3月1日故
    意再犯本件有期徒刑以上之罪，為累犯。
　2.本院審酌被告於前案刑罰執行完畢不久，即再度涉犯本案，
    顯見被告雖經刑罰之執行，仍未能有所悔悟、反省，對刑罰
    之感應力薄弱，具有特別惡性，縱經本院依累犯規定加重其
    刑，亦未使被告所受刑罰超過其所應負擔之罪責而有過苛之
    情形，參照司法院釋字第775號解釋意旨，爰依刑法第47條
    第1項規定加重其刑。
  ㈤爰以行為人之責任為基礎，審酌被告應知悉金融帳戶之存摺
    、提款卡及密碼，屬於個人財產、信用之重要表徵，而徵求
    此等金融資料之人，顯有可能將該等資料作為財產犯罪之犯
    罪工具，進而遂行犯罪，竟基於不確定之幫助犯意，將自己
    申設之本案帳戶資料提供給不詳之人，嗣後取得帳戶之人將
    本案帳戶用於詐欺取財犯罪，侵害告訴人之財產安全、敗壞
    社會治安，致告訴人受有本案損失，所為實無足取；且被告
    本件犯行雖僅是提供帳戶資料，然其提供帳戶供告訴人匯入
    遭詐款項之行為，使正犯得以實際獲取犯罪所得，並使告訴
    人可能求償無門，匯出之金錢付諸一空，可知其提供帳戶之
    行為，於此類詐騙集團案件中，仍甚具重要性，侵害非微；
    再參酌被告犯後否認犯行，迄今均未賠償告訴人之損害，犯
    後態度不佳；兼衡被告前有持有第二級毒品前科之素行（參
    臺灣高等法院被告前案紀錄表，構成累犯之前案紀錄於此不
    再重複審酌），暨其於本院審理中陳稱學歷為高中肄業之智
    識程度，已婚、育有1名子女現年8歲（由前夫扶養）、從事
    服務業之家庭生活狀況（見本院卷第97頁、參本院卷之個人
    戶籍資料查詢結果）等一切情狀，量處如主文所示之刑，並
    諭知易科罰金之折算標準，以示懲儆。
  ㈥沒收：本件尚無證據足認被告有因本案犯行而取得犯罪所得
    ，自無從予以宣告沒收。
  ㈦按當事人、代理人、辯護人或輔佐人聲請調查之證據，法院
    認為不必要者，得以裁定駁回之。下列情形，應認為不必要
    ：一、不能調查者。三、待證事實已臻明瞭無再調查之必要
    者。刑事訴訟法第163條之2第1項、第2項第1款、第3款定有
    明文。又刑事訴訟法第379條第10款所稱「依本法應於審判
    期日調查之證據」，係指該證據與待證事實有重要關聯，在
    客觀上為法院認定事實及適用法律之基礎者而言。至若待證
    事實已臻明瞭無再調查之必要者，及同一證據再行聲請者，
    依同法第163條之2第2項第3款、第4款規定，應認為無調查
    必要，則事實審法院未依聲請或依職權予以調查，均不容指
    為違法（最高法院106年度台上字第388號判決意旨參照）。
    被告雖於本院準備程序及審理中均聲請傳訊證人黃正豐，以
    證明被告係將本件台新帳戶資料交付與黃正豐之事實（見本
    院卷第94頁）。惟證人黃正豐經本院合法傳喚2次及囑託臺
    灣彰化地方檢察署檢察官代為拘提後，均未到庭作證，有本
    院送達證書2份及拘提報告附卷可佐，應屬不能調查之證據
    ；且被告本案既知悉黃正豐要將本件台新帳戶資料交與不詳
    之人，仍執意申辦並提供該等帳戶資料供黃正豐交與他人使
    用，應已構成上述犯罪，經本院論罪、量刑如前，待證事實
    已無調查之必要，附此敘明。
據上論斷，應依刑事訴訟法第299條第1項前段，刑法第30條第1
項前段、第2項、第339條第1項、第47條第1項、第41條第1項前
段，刑法施行法第1條之1第1項，判決如主文。
本案經檢察官詹美鈴提起公訴，檢察官羅瑞昌到庭執行職務。
中　　華　　民　　國　　110 　年　　4 　　月　　28　　日
                  刑事第三庭　審判長法　官  陳本良
                                    法　官  張  菁
                                    法　官  陳郁婷
以上正本證明與原本無異。
如不服本判決應於收受本判決後20日內向本院提出上訴書狀，並
應敘述具體理由。其未敘述上訴理由者，應於上訴期間屆滿後20
日內向本院補提理由書狀（均須按他造當事人之人數附繕本）「
切勿逕送上級法院」。 
  　    　　　　　　　　　　　　　　書記官　林怡芳
中　　華　　民　　國　　110 　年　　4 　　月　　28　　日
附錄本案論罪科刑法條
中華民國刑法第339條第1項
（普通詐欺罪）
意圖為自己或第三人不法之所有，以詐術使人將本人或第三人之
物交付者，處 5 年以下有期徒刑、拘役或科或併科 50 萬元以
下罰金。

中華民國刑法第30條
（幫助犯及其處罰）
幫助他人實行犯罪行為者，為幫助犯。雖他人不知幫助之情者，
亦同。
幫助犯之處罰，得按正犯之刑減輕之。

【附錄（卷宗簡稱對照表）】
簡　稱 全  稱 警　卷 臺南市政府警察局新營分局南市警營偵字第1080186859號卷 南檢卷 臺灣臺南地方檢察署108年度營偵字第1191號卷 雄檢卷 臺灣高雄地方檢察署109年度偵字第6834號卷 雄院卷 臺灣高雄地方法院109年度審易字第806號卷 本院卷 本院109年度易字第1372號卷